臺灣桃園地方法院刑事判決　　　　　　 95年度交訴字第155號
公　訴　人　台灣桃園地方法院檢察署檢察官
被　　　告　甲○○
選任辯護人　張世炎律師
上列被告因業務過失致死等案件，經檢察官提起公訴（95年度偵
字第25115 號），被告於準備程序中就被訴事實為有罪之陳述，
經本院合議庭裁定由受命法官獨任行簡式審判程序，茲判決如下
：
    主  文
甲○○服用酒類，不能安全駕駛動力交通工具而駕駛，處拘役伍
拾玖日，如易科罰金，以新台幣壹仟元折算壹日。又因過失致人
於死，處有期徒刑壹年貳月。均緩刑年，於緩刑期間付保護管
束，並應向指定之公益團體、地方自治團體或社區提供壹佰貳拾
小時之義務勞務。
    事  實
一、甲○○前曾於民國94年間，因公共危險案件，經台灣桃園地
    方法院檢察署檢察官於94年8 月10日，以94年度偵字第1113
    3 號為緩起訴處分確定，並於95年7 月20日期滿。詎仍未警
    惕，於95年9 月6 日晚間9 時許起至翌（7） 日凌晨3 時許
    在桃園縣中壢市，與友人飲用軒尼詩白蘭地酒，已達不能安
    全駕駛動力交通工具之程度，其應注意其反應能力已受酒精
    影響，不得駕車，於車輛行進中應注意車前狀況，隨時採取
    必要安全措施，且行車速度應依速限行使，而依當時情形，
    天氣晴朗，光線、視距良好，路面狀態為乾燥柏油，並無不
    能注意情事，仍執意於飲酒結束後，駕駛車號1958 -PN號自
    用小客車欲返回其位於桃園縣復興鄉○○路7 號之住處，嗣
    於95年9 月7 日上午6 時10分許，甲○○駕車行經台7 線13
    .5 公 里處時，猶以超越該路段時速40公里速限之時速約60
    公里之速度行駛，又因酒後注意力降低，且疏未注意車前狀
    況，遂撞擊停置於路邊之車號5G-1110 號自用小貨車及站立
    於該車邊之行人廖維勝、張雙春，致廖維勝受有盆腔、下肢
    骨折致出血性休克送醫後死亡；張雙春則受有身體傷害（未
    據告訴）。肇事後，甲○○留待現場幫助救護，並於有偵查
    犯罪職權之員警據報但仍不知肇事人姓名前往處理時，當場
    向員警承認係肇事人而不逃避裁判，嗣經處理員警測得甲○
    ○呼氣所含酒精濃度已高達0.95MG /L 。
二、案經台灣桃園地方法院檢察署檢察官據報相驗後自動檢舉偵
    辦後起訴。
    理  由
壹、程序部分：
    本件被告甲○○所犯係死刑、無期徒刑或最輕本刑為3 年以
    上有期徒刑以外之罪，其於準備程序中就被訴事實為有罪之
    陳述，經本院告知簡式審判程序之旨，並聽取當事人意見後
    ，經本院合議庭依刑事訴訟法第273 條之1 第1 項規定裁定
    由受命法官獨任進行簡式審判程序，合先敘明。
貳、實體部分：
一、上開犯罪事實，迭據被告甲○○於警詢、檢察官偵訊及本院
    審理時坦承不諱（見相卷第4 至5 頁、第32至33頁、第77至
    78頁、本院審理筆錄），核與證人即被害人廖維勝之妻乙○
    ○○證述情節大致相符（見相卷第7 至8 頁、第29頁、第77
    至78頁），復有道路交通事故現場圖暨調查報告(一)、(二)、事
    故現場8 張、桃園縣政府警察局鑑識課現場勘查報告暨所附
    車損照片附卷可參（見相卷第16至21頁、第47至74頁）；而
    被害人廖維勝因骨盆腔、下肢骨折引起出血性休克不治死亡
    ，有臺灣桃園地方法院檢察署法醫驗斷書、相驗屍體證明書
    各1 份暨相驗照片4 張在卷可佐（見相卷第34頁、第36至41
    頁、第44至45頁），足證被告甲○○確實於上開時、地駕駛
    該自用小客車撞擊停置於路邊之車號5G-1110 號自用小貨車
    及站立於該車邊之行人廖維勝，使被害人廖維勝受有前揭傷
    害不治死亡等事實明確。又被告甲○○為警查獲後，測試其
    呼氣酒精濃度達每公升0.95毫克，有呼氣酒精濃度測試表一
    紙在卷可稽（見相卷第10頁），參考德國、美國之認定標準
    ，對於酒精濃度呼氣已達每公升0.55毫克或血液濃度達0.11
    % 以上，肇事率為一般正常人之10倍，認為已達不能安全駕
    駛之標準（法務部88年5 月18日法八八檢字第001669 號 函
    可供參照），被告甲○○之呼氣酒精濃度除已超越前揭標準
    外，警員查獲後對被告甲○○實施測試觀察及生理協調平衡
    檢測，被告甲○○因酒後駕車肇事，查獲、測試或詢問過程
    ，被告有含糊不清、眼部潮紅、酒氣濃厚、行動遲緩、注意
    力無法集中等情形，且被告測試在：(1)直線步行10公尺後令
    其迴轉走回原地，(2)雙腳併攏，二手緊貼大腿，將一腳向前
    抬高離地15公分，並停止不動30秒，(3)雙腳併攏，雙手向前
    平伸，閉眼，輪流使用左、右手的食指指尖觸摸鼻尖，(4)閉
    雙眼，30秒內朗誦阿拉伯數目由1001、1002..至1030 ， (5)
    用筆在2 個同心圓之間的0.5 公分環狀帶內畫另一個圓等項
    目均不合格，有桃園縣政府警察局大溪分局三民派出所警員
    製作之查獲刑法第185 條之3 案件測試觀察紀錄表、汽車駕
    駛人酒後生理協調平衡檢測紀錄卡各1 份在卷可考，可認被
    告甲○○之意識、反應能力等各項生理機能顯已受體內酒精
    成分影響而降低，已達不能安全駕駛之狀態。按汽車駕駛人
    飲酒後其吐氣所含酒精成分超過每公升0.25毫克以上者不得
    駕車以及汽車行駛時，駕駛人應注意車前狀況，並隨時採取
    必要之安全措施，而行車速度，應依行駛路段速限規定，道
    路交通安全規則第114 條第2 款、第94條第3 項、第93條第
    1 項定有明文，而當時天氣晴朗，光線、視距良好，路面狀
    態為乾燥柏油，有上開桃園縣政府警察局大溪分局道路交通
    事故調查報告表(一)、(二)可供佐參，並無不能注意之情事，被
    告甲○○卻貿然酒後、超速駕駛自用小客車，又疏未注意車
    前狀況，被告甲○○於此車禍之發生即有過失，又被告甲○
    ○駕車撞擊被害人廖維勝致死，被告甲○○之過失行為顯與
    被害人廖維勝之死亡結果有相當因果關係，被告甲○○應負
    酒後駕車及過失致人於死之罪責。
二、至檢察官雖以被告甲○○所為東禾土木包工業（下稱東禾包
    工）之員工，其業務內容包括載運客戶前往驗收工程，因認
    被告甲○○係以駕駛車輛為其附隨業務云云。然按刑法上所
    謂業務，係指個人基於其社會地位繼續反覆所執行之事務，
    包括主要業務及其附隨之準備工作與輔助事務在內。此項附
    隨之事務，並非漫無限制，必須與其主要業務有直接、密切
    之關係者，始可包含在業務概念中而認其屬業務之範圍。經
    查東禾包工負責人為被告甲○○之父林森塗，而由被告甲○
    ○實際負責該公司業務，東禾包工係以道路、駁坎等土木工
    程之承攬、施作為主要業務，其有時雖會載運客戶至先場看
    工地或載運板模材料，然均僅係偶爾零星或所僱請工人請假
    、時間緊急之情況始為該等載送等情，業據證人即甲○○之
    父林森塗於本院審理時證述在卷，而衡諸土木包工業之性質
    及被告甲○○係負責人之子而非一般公司職員或施作工人，
    證人林森塗所述尚未悖常理，堪予採信。是可徵被告甲○○
    並非經常駕駛車輛載運客戶或施作工程材料，以執行與其工
    程承攬、施作有直接、密切關係之準備工作或輔助行為，揆
    諸前述，尚難苛論被告甲○○係以駕駛為附隨業務之人，檢
    察官所論容有誤會。
三、核被告甲○○所為，係犯刑法第185 條之3 之公共危險罪及
    同法第276 條第1 項之過失致死罪。檢察官認被告甲○○係
    涉犯業務過失致死罪，容有誤會，業如前述，惟本院基於其
    基本社會事實同一，逕予變更起訴法條審理之。又被告甲○
    ○所犯上開二罪間，行為互殊，罪名各異，應予分論併罰。
    被告甲○○酒醉駕車，並因而致被害人廖維勝死亡，是其過
    失致死之犯行應依道路交通管理處罰條例第86條第1 項加重
    其刑至2 分之1 。再查被告甲○○肇事後，留待現場幫助救
    護，業據被告甲○○陳述明確，核與證人乙○○○所述相符
    ；而據報前往現場之員警於到達前並不知悉肇事者姓名、年
    籍、車號等資料，員警到場時被告甲○○乃當場向員警承認
    係肇事人一情，亦經本院函詢桃園縣政府警察局大溪分局回
    覆明確在卷（見本院卷第11頁），是被告甲○○所犯過失致
    死之犯行，已符合自首之要件，爰依刑法第62條前段規定減
    輕其刑，並依法就此部分犯行先加後減之。爰審酌被告甲○
    ○前即曾於94年間，因公共危險案件，經台灣桃園地方法院
    檢察署檢察官於94年8 月10日，以94年度偵字第11133 號為
    緩起訴處分確定，甫於95年7 月20日期滿，有臺灣高等法院
    被告前案紀錄表一份在卷可稽，竟又再犯本件酒後駕車，甚
    而超速行駛，肇事致被害人廖維勝無辜喪失寶貴生命，其輕
    忽用路人生命法益之保護、漠視法規範之誡命，可責程度頗
    高，本應從重量處其刑，然考量被告甲○○犯後自始坦承犯
    行，且與被害人廖維勝家屬經調解成立，賠償損失（見相卷
    第81至84頁調解書一份），又於犯後參與社區發展義務服務
    （見相卷第85至86頁陳報狀一份、本院卷第22頁），應已有
    悔意，另考量被告甲○○之智識程度、生活狀況等一切情狀
    ，就其所犯二罪各量處如主文所示之刑，並就其所犯公共危
    險罪部分諭知易科罰金之折算標準。
四、復考量被告甲○○犯後坦認犯行，又已賠償被害人家屬損失
    等犯後態度，已有悔意，被告甲○○經此案件之偵查、審理
    ，應已記取教訓，而無再犯之虞，又被告甲○○前未曾因故
    意犯罪而受有期徒刑以上刑之宣告，有臺灣高等法院被告前
    案紀錄表一件在卷可稽，本院因認對於被告甲○○宣告刑，
    以暫不執行為適當，爰宣告緩刑3 年，併依刑法第93條第1
    項第2 款之規定諭知被告緩刑期間付保護管束，命被告應向
    指定之公益團體、地方自治團體或社區提供120 小時之義務
    勞務，以啟自新（按被告甲○○前已向「行政院衛生署桃園
    醫院」洽詢至該處義務服務之事宜獲得首肯，且經本院電詢
    該院確認無訛，該院並表示一般會安排此類義務服務人至急
    診室服務以為警惕；而被害人家屬乙○○○亦於本院審理時
    表示希望指定被告甲○○至醫院為義務勞動，故本院建請檢
    察官於本案執行時，如執行上並無困難或其他考量，宜以該
    院為義務勞動對象，附此敘明）。
據上論斷，應依刑事訴訟法第273 條之1 第1 項、第299 條第1
項前段、第300 條，道路交通管理處罰條例第86條第1 項，刑法
第185 條之3 、第276 條第1 項、第62條前段、第41條第1 項前
段、第74條第1 項第1 款、第2 項第5 款、第93條第1 項第2 款
，刑法施行法第1條之1、第2條但書，判決如主文。
本案經檢察官鄭東峰到庭執行職務。
中　　華　　民　　國　　96　　年　　 2　　月　　26　　日
                        臺灣桃園地方法院刑事第十二庭
                                法　官　陳  雪  玉
以上正本證明與原本無異。
如不服本判決，應於判決送達後10日內向本院提出上訴狀（應附
繕本），上訴於臺灣高等法院。
　　　　　　　　　　　　　　　  書記官　戴  育  萍
中　　華　　民　　國　　96　　年　　3 　　月　　3 　　日
附錄本案論罪科刑法條：
中華民國刑法第185條之3
（重大違背義務致交通危險罪）
服用毒品、麻醉藥品、酒類或其他相類之物，不能安全駕駛動力
交通工具而駕駛者，處1 年以下有期徒刑、拘役或3 萬元以下罰
金。
中華民國刑法第276條
（過失致死罪）
因過失致人於死者，處 2 年以下有期徒刑、拘役或 2 千元以下
罰金。
從事業務之人，因業務上之過失犯前項之罪者，處 5 年以下有期
徒刑或拘役，得併科3 千元以下罰金。
